【裁判字號】    99,易,3315
【裁判日期】    991230
【裁判案由】    詐欺
【裁判全文】
臺灣臺北地方法院刑事判決              99年度易字第3315號
公  訴  人  台灣台北地方法院檢察署檢察官
被      告  鐘順盈
上列被告因詐欺案件，經檢察官提起公訴（99年度偵緝字第1746
號）及移送併案審理（99年度偵字第26006號），本院依簡式審
判程序判決如下：
    主  文
鐘順盈幫助意圖為自己不法之所有，以詐術使人將本人之物交付
，處有期徒刑參月，如易科罰金，以新台幣壹仟元折算壹日。
    事  實
一、鐘順盈依一般社會生活之通常經驗，可預見提供金融機構帳
    戶之存摺及提款卡予姓名、年籍不詳之他人使用，將可能作
    為詐欺被害人匯入款項之人頭帳戶之用，惟仍基於幫助詐欺
    取財之不確定故意，於民國99年1月間，在不詳地點之網咖
    ，將其華泰商業銀行信義分行帳號0000000000000號帳戶及
    其妻吳姿萱之遠東國際商業銀行逸仙分行帳號000000000000
    00號帳戶提款卡，交付予姓名不詳之成年男子，並告知密碼
    ，容任他人作為詐騙工具使用。嗣詐欺集團成員取得上開帳
    戶提款卡後，於99年1月10日16時53分許，以電話向林晴純
    佯稱林晴純先前網路購物付款手續有誤，要求林晴純至自動
    提款機依其指示操作之詐術，致林晴純陷於錯誤而匯款新台
    幣（下同）2萬3,123元至鐘順盈上開帳戶內；於同日某時許
    ，以相同詐術詐騙趙俊杰，致趙俊杰陷於錯誤，而於同日20
    時22分許匯款8萬9,964元至吳姿萱上開帳戶。嗣林晴純發現
    遭騙報警處理，始悉上情。
二、案經林晴純訴由台北市政府警察局信義分局報告及台灣台北
    地方法院檢察署檢察官自動檢舉偵查起訴。
    理  由
一、本件被告鐘順盈所涉係死刑、無期徒刑、最輕本刑為3年以
    上有期徒刑或高等法院管轄第一審案件以外之罪，並於本院
    行準備程序時就被訴事實為有罪之陳述，本院合議庭依刑事
    訴訟法第273條之1規定，經評議結果，裁定改由受命法官獨
    任行簡式審判程序，合先敘明。
二、上開犯罪事實，業據被告鐘順盈於本院審理中坦承不諱，核
    與證人即被害人林晴純、趙俊杰於警詢中證述，及證人吳姿
    萱於偵查中證述之情節相符，並有上開帳戶開戶基本資料、
    交易明細（99年度偵字第10298號第14頁以下；99年度偵字
    第10188號第31頁以下）、華泰商業銀行99年9月21日（99）
    華泰總信義字第08483號函暨所附被告前開帳戶對帳單（99
    年度偵緝字第1746號第18-19頁）、被害人林晴純匯款至被
    告上開帳戶之郵政自動櫃員機交易明細表（99年度偵字第
    10298號第10頁）、被害人趙俊杰匯款至吳姿萱上開帳戶之
    台灣中小企業銀行自動櫃員機交易明細3紙（99年度偵字第
    10188號第77頁）在卷可稽，堪認被告之自白與事實相符，
    可資採信。按金融帳戶提款卡，事關存戶個人財產，其專屬
    性、私密性甚高，除非本人或與本人具密切之關係者，難認
    有何理由可自由流通使用，況且申請開設金融帳戶並無任何
    特殊限制，一般人皆能以存入最低開戶金額之方式申請開戶
    ，亦可在不同之金融機構申請多數存款帳戶使用，並無任何
    困難，此乃眾所週知之事實，則依一般人之社會生活經驗，
    苟見非親非故之人不以自己名義申請開戶，反而向他人蒐集
    提款卡供己使用，衡情當知悉其目的在於不法使用，避免揭
    露自己身分，是被告容任姓名不詳之人向其借用前開2帳戶
    提款卡使用，具有幫助他人犯詐欺罪之不確定故意。本件事
    證明確，被告犯行足堪認定。
三、核被告所為，係犯刑法第339條第1項、第30條第1項之幫助
    詐欺取財罪。被告以幫助他人犯罪之不確定故意，而參與實
    施詐欺罪犯罪構成要件以外之行為，為幫助犯，按正犯之刑
    減輕其刑。被告以一交付2帳戶提款卡之行為，幫助他人詐
    騙數被害人財產，侵害數法益，為想像競合犯，應依刑法第
    55條規定，論以一罪。檢察官以99年度偵字第26006號併辦
    意旨書移送併案審理部分，核與本件交付之帳戶係同時為之
    ，有裁判上一罪關係，本院自應併予審理。爰審酌被告素行
    不良，前有施用毒品、槍砲、轉讓禁藥、竊盜之犯罪紀錄，
    有台灣高等法院被告前案紀錄表在卷可參，其一次交付2帳
    戶提款卡，助長詐騙集團橫行，致2名被害人遭詐騙，暨衡
    酌被害人財產損失之程度，被告於審理中坦承犯行等一切情
    狀，量處如主文所示之刑，並諭知易科罰金之折算標準。
據上論斷，應依刑事訴訟法第273條之1第1項、第299條第1項前
段，刑法30條第1項前段、第2項、第339條第1項、第55條、第41
條第1項前段，刑法施行法第1條之1，判決如主文。
本案經檢察官郭郁到庭執行職務
中    華    民    國    99    年    12    月    30    日
                  刑事第七庭    法      官  林欣苑
上正本證明與原本無異。
如不服本判決應於收受送達後10日內向本院提出上訴書狀，並應
敘述具體理由；其未敘述上訴理由者，應於上訴期間屆滿後20日
內向本院補提理由書（均須按他造當事人之人數附繕本）「切勿
逕送上級法院」。告訴人或被害人如對於本判決不服者，應具備
理由請求檢察官上訴，其上訴期間之計算係以檢察官收受判決正
本之日期為準。
                                書  記  官  莊怡仙
中    華    民    國    99    年    12    月    30    日
附錄論罪法條
中華民國刑法第339條
（普通詐欺罪）
意圖為自己或第三人不法之所有，以詐術使人將本人或第三人之
物交付者，處 5 年以下有期徒刑、拘役或科或併科 1 千元以下
罰金。
以前項方法得財產上不法之利益或使第三人得之者，亦同。
前二項之未遂犯罰之。

司法院資訊處製作；財團法人民間司法改革基金會備份。
